【裁判字號】    97,簡上,37
【裁判日期】    970521
【裁判案由】    賭博
【裁判全文】
臺灣臺南地方法院刑事判決              97年度簡上字第37號
上  訴  人  臺灣臺南地方法院檢察署檢察官
被      告  乙○○
                      2
            甲○○
上列上訴人因被告賭博案件，不服本院96年度簡字第3376號中華
民國96年11月30日第一審刑事簡易判決（聲請案號：96年度偵字
第12861號），提起上訴，本院管轄之第二審合議庭判決如下：
    主  文
原判決關於被告乙○○、甲○○部分均撤銷。
乙○○、甲○○共同犯圖利聚眾賭博罪，均累犯，乙○○處有期
徒刑肆月，甲○○處有期徒刑參月，如易科罰金，均以新臺幣壹
仟元折算壹日，扣案如附表編號一至編號十二所示之物均沒收。
    事  實
一、乙○○於民國92年間曾因賭博案件，經本院以92年度南簡字
    第491號刑事簡易判決判處有期徒刑4月確定，於92年9月1日
    易科罰金執行完畢。甲○○於94年間曾因違反毒品危害防制
    條例案件，經臺灣桃園地方法院以94年度訴字第2202號刑事
    判決判處有期徒刑8月確定，於95年11月1日執行完畢。詎其
    二人均仍不知悔改，乙○○自96年6月1日起，意圖營利，在
    臺南市○○路142號經營「開元電子遊戲場」之公眾得出入
    之場所，設置電動賭博機具29台，與不特定之人賭博財物，
    並僱用知情而與其有共同犯意聯絡之甲○○在場主持開分及
    換錢之工作。其賭博方法為電玩分數或以一比一〔1分等於
    新臺幣（下同）1元，1千元開1千分〕或一比五（5分等於1
    元）之方式開分計算，若賭客把玩輸時，賭金盡歸其所有，
    若賭客把玩贏得分數，得再以相同比例兌換金錢，其利用賭
    博性電動玩具設計上使莊家得獲取較高得利之機會，提供場
    所，聚集不特定之人在該電子遊戲場賭博。嗣於96年8月17
    日18時30分許，適有賭客莊木村在該處賭博時，為警當場查
    獲，並扣得上開電動賭博機具29台（含ＩＣ板32塊，聲請簡
    易判決處刑書誤載為33塊）及兌換之賭資7千元。
二、案經臺南市警察局第五分局報請臺灣臺南地方法院檢察署檢
    察官偵查後，聲請簡易判決處刑。
    理  由
一、本件所有卷證資料，公訴人及被告乙○○、甲○○於本院準
    備程序庭時，均表示同意作為證據，且迄於言詞辯論終結前
    亦未聲明異議。本院審酌上開證據資料作成時之情況，核無
    違法取證或其他瑕疵，且為證明本件犯罪事實所必要之重要
    關係事項，認為以之作為證據核屬適當，自得作為證據，核
    先敘明。
二、被告甲○○經合法傳喚，於本院審理時無正當之理由不到庭
    ，爰依刑事訴訟法第371條規定，不待其陳述，逕行判決。
三、經查上開犯罪事實，業據被告乙○○、甲○○於警詢、檢察
    官偵查中及本院準備程序庭時坦承不諱，並經被告乙○○於
    本院審理時坦承不諱，核與賭客莊木村於警詢及檢察官偵查
    中所供述之情節相符，並有臺南市警察局督察室現場檢查紀
    錄表、搜索扣押筆錄、扣押物品清單各1份、現場照片26張
    附卷可稽及如附表所示之物扣案可資佐證。事證明確，被告
    乙○○、甲○○之犯行，洵堪認定。
四、按刑事法若干犯罪行為態樣，本質上原具有反覆、延續實行
    之特徵，立法時既予特別歸類，定為犯罪構成要件之行為要
    素，則行為人基於概括之犯意，在密切接近之一定時、地持
    續實行之複次行為，倘依社會通念，於客觀上認為符合一個
    反覆、延續性之行為觀念者，於刑法評價上，即應僅成立一
    罪。學理上所稱「集合犯」之職業性、營業性或收集性等具
    有預為同一犯罪行為之意思傾向，反覆實施同類犯罪構成要
    件等具有重複特質之犯罪均屬之，例如經營、從事業務、收
    集、販賣、製造、散布等行為概念者是（最高法院95年度臺
    上字第1079號裁判要旨參照及臺灣高等法院暨所屬法院因應
    新修正刑法施行座談會第54號法律問題研討結果參照）。查
    被告乙○○自96年6月1日起至同年8月11日止，在同一地點
    經營賭博電玩店以招徠不特定之多數賭客對賭，以附表編號
    1 至10所示之電子遊戲機具與不特定賭客反覆為賭博之犯行
    ，並於96年6月初起僱用被告甲○○後，就前開賭博犯行有
    犯意聯絡與行為分擔，則其等行為在性質上具有反覆性，在
    密切接近之一定時間及空間內反覆從事以電動機具與不特定
    人對賭之行為，無非執行業務所當然，於行為概念上，應評
    價為「集合犯」之包括的一罪，而無成立連續犯或數罪併罰
    可言（最高法院92年度臺上字第6766號判決要旨參照）。
五、查臺南市○○路142號「開元電子遊戲場」，係供不特定之
    多數人出入賭博財物，自係公眾得出入之場所。被告乙○○
    意圖營利，提供上開場所及電動賭博機具聚眾賭博，並利用
    電動賭博機具與賭客對賭，被告甲○○明知上情，仍受乙○
    ○之僱用而在場主持開分及換錢之行為。核被告乙○○、甲
    ○○所為，均係犯刑法第268條之聚眾賭博罪及刑法第266條
    第1項前段之賭博罪。被告乙○○、甲○○二人有共同犯意
    之聯絡及犯罪之行為，均為共同正犯。被告乙○○、甲○○
    以一行為而同時觸犯上開刑法第268條及第266條第1項前段
    二罪名，依刑法第55條想像競合犯之規定，應從較重之刑法
    第268條之聚眾賭博罪處斷。又乙○○於92年間曾因賭博案
    件，經本院以92年度南簡字第491號刑事簡易判決判處有期
    徒刑4月確定，於92年9月1日易科罰金執行完畢；甲○○於
    94 年間曾因違反毒品危害防制條例案件，經臺灣桃園地方
    法院以94年度訴字第2202號刑事判決判處有期徒刑8月確定
    ，於95年11月1日執行完畢之事實，有有刑案資料查註紀錄
    表及臺灣高等法院被告前案紀錄表附卷可稽。其等於執行完
    畢後，5年以內故意再犯本件有期徒刑以上之罪，為累犯，
    均應依刑法第47條第1項之規定，加重其刑。
六、原審認為利用賭博性電子遊戲機不確定之輸贏機率與不特定
    之賭客賭博財物，以該賭博性電子遊戲機出現之偶然事實決
    定勝負，性質上係利用賭博性電子遊戲機與不特定之賭客對
    賭，尚無以提供賭博場所以為營利之意圖，應僅成立刑法第
    266條第1項前段之普通賭博罪，而無從成立刑法第268條之
    意圖營利供給賭博場所及聚眾賭博罪。原審因此認為被告乙
    ○○、甲○○所為，均係犯刑法第266條第1項前段普通賭博
    罪之共同正犯。並以「公訴人認被告乙○○、甲○○前開犯
    行，均係犯刑法第268條之意圖營利聚眾賭博罪，然查其等
    擺設電子遊戲機具與不特定人對賭所得之利益，並非提供場
    所予不特定人或聚集不特定多數人賭博之對價，尚難認被告
    有藉提供賭博場所或聚集不特定多數人賭博取得利益之意，
    自不符合該條意圖營利之構成要件，是被告乙○○、甲○○
    共同擺設電子遊戲機具，供不特定顧客賭博之行為，應係犯
    刑法第266條第1項之普通賭博罪，檢察官認為構成同法第26
    8條之意圖營利聚眾賭博罪，尚有未洽」，因而變更檢察官
    所引適用之法條（檢察官認被告乙○○、甲○○均係犯刑法
    第266條第1項前段及刑法第268條之罪，原審認被告乙○○
    、甲○○均係犯刑法第266條第1項前段之罪），並以集合犯
    論以刑法第266條第1項前段之罪。復審酌被告乙○○身為開
    元電子遊戲場之負責人，擺設如附表所示高達29檯之電子遊
    戲機檯，並僱用被告甲○○擔任現場開分及兌換現金之人員
    ，所為敗壞社會風氣，然犯罪期間未滿3個月，獲利金額非
    鉅，被告甲○○僅為受雇人，對於本件賭博行為之參與程度
    及獲利基礎有別，暨參酌其等之智識程度、犯罪動機、手段
    、所生危害、所得利益、犯罪情節、犯後坦承犯行態度良好
    等一切情狀，而量處被告乙○○罰金新臺幣3萬元，量處被
    告乙○○罰金新臺幣5千元，並均諭知罰金易服勞役以新臺
    幣1千元折算1日及依法宣告將扣案如附表編號一至編號十二
    所示之物均沒收，固非無見。惟查：按刑法第268條之規
    定，係以「意圖營利」為要件，而非以獲得利益為要件，屬
    於行為犯，而非結果犯。只要行為人有營利之意圖而供給賭
    博場所或聚眾賭博即可構成，不以必然獲得利益為要件。若
    以聚眾賭博必須限於有抽頭或莊家有不平衡之獲利機率時，
    才論以268條之賭博罪，將主觀之「意圖營利」解釋為客觀
    之「獲得利益」，將行為犯轉換為結果犯，顯已不當解釋法
    律。次按長時間擺設大量之賭博性電動機具於公共得出入
    之商店，需要負擔提供營業場所讓賭客來賭玩之開店費用、
    僱用員工之費用及購買、維護賭博性電動機具之費用等大量
    開銷，須具有相當數量之成本，所費不貲，其開店之意圖本
    質上即在於意圖賺取暴利。又因時代進步，以電腦化、機械
    化、標準化、規格化、連鎖化、大量化之方式經營工、商，
    捨棄農業社會單純人工之笨拙方式，將本求利，錙銖必爭，
    乃現今社會普遍現象，其目的無非在於薄利多銷、擴大佔有
    市場、節省人工、賺取鉅大利益。賭博性電玩之經營者亦然
    ，以固定店面，設置電腦電動機具取代農業社會單純人工，
    以便吸引不特定之大量賭客前來賭玩，並以設置大量之賭博
    性電動機具方式，以求同時間能吸引大量賭客前來賭玩之方
    式，以便一方面能降低營業成本，一方面又能賺取暴利，此
    乃眾所週知之事，原審判決認此種情形不符合「意圖營利」
    之構成要件，顯然違背日常生活經驗法則，自不足採。準此
    ，原審變更檢察官所引適用之刑法第268條法條，認被告乙
    ○○、甲○○均僅觸犯刑法刑法第266條第1項前段之賭博罪
    ，其法律之適用，顯然有誤。檢察官據此上訴，並認原審判
    刑太輕，其此部分之上訴為有理由。又檢察官認原審論被告
    經營賭博性電玩為集合犯違反集合犯之論定而屬違法之適用
    ，並認刑法賭博罪之規範之本來目的，對於賭博之處罰係在
    處罰其射倖性，故每一次之賭博即應處以一罪云云。惟查，
    此就賭客觸犯刑法第266條第1項前段之普通賭博，固應採如
    檢察官之見解。然就經營賭博電玩者而言，其行為實已結合
    提供上開場所及電動賭博機具聚眾賭博，並利用電動賭博機
    具與賭客對賭等3種行為而成另一犯罪型態，其犯罪之型態
    顯然與一般賭客之單純賭博不同，其本質上即具有職業性、
    營業性或集合性等具有預為同一犯罪行為而反覆實施同類犯
    罪構成要件之性質，應屬「集合犯」無疑，已如上開理由四
    所述，是檢察官此部分之上訴理由，應不足採。惟原審認事
    用法對於被告乙○○、甲○○犯罪部分既有前述之違誤，自
    屬無可維持，應由本院將原審判決該部分予以撤銷改判。爰
    審酌被告乙○○、甲○○二人犯罪之動機、目的、手段、品
    行、智識教育程度、生活經濟狀況、經營賭博電玩之規模、
    經營期間之久暫、所生之危害及被告等事後坦承犯行、頗有
    悔意，犯罪後態度良好、被告乙○○係主要之經營者、被告
    甲○○係受僱者等一切情狀，爰分別量處如主文所示之刑，
    並均諭知易科罰金之折算標準，以示懲儆。扣案之如附表編
    號1至10所示之電子遊戲機具29檯（內含ＩＣ板32塊，起訴
    書誤載為33塊），係當場賭博之器具，另如附表編號11所示
    之物則係在兌換籌碼之櫃檯或賭檯上所查獲之財物或賭資，
    以上均不問屬於被告與否，均應依刑法第266條第2項宣告沒
    收。又共同正犯因相互間利用他人之行為，以遂行其犯意之
    實現，本於責任共同之原則，有關沒收部分，對於共犯間供
    犯罪所用之物，自均應為沒收之諭知（最高法院91年度臺上
    字第5583號、89年度臺上字第6946號判決可資參照）。扣案
    如附表編號12所示之物，乃被告甲○○所有供本件犯罪所用
    之物，應依刑法第38條第1項第2款規定宣告沒收。
據上論斷，應依刑事訴訟法第455條之1第1項、第3項、第371條
、第369條第1項前段、第364條、第299條第1項前段，刑法第266
條第1項前段、第2項、第268條、第55條、第47條第1項前段、第
38條第1項第2款，刑法施行法第1條之1，判決如主文。
本案經檢察官丙○○到庭執行職務。
中    華    民    國    97    年    5    月    21     日
                  刑事第九庭   審判長法  官  賴純慧
                                     法  官  蔡奇秀
                                     法  官  林勝利
以上正本證明與原本無異。
本件不得上訴。
                                     書記官  陳世勳
中    華    民    國    97    年    5    月    21     日
附表：
┌─┬───────────┬────┬─────────┐
│  │物   品  名  稱       │數  量  │備              註│
├─┼───────────┼────┼─────────┤
│1 │電子遊戲機檯小瑪琍    │四檯    │含IC版四塊        │
│  │                      │        │                  │
├─┼───────────┼────┼─────────┤
│2 │電子遊戲機檯超悟空    │四檯    │含IC版四塊        │
├─┼───────────┼────┼─────────┤
│3 │電子遊戲機檯小黑人    │一檯    │含IC版一塊        │
├─┼───────────┼────┼─────────┤
│4 │電子遊戲機檯賽馬（二人│四檯    │含IC版四塊        │
│  │座）                  │        │                  │
├─┼───────────┼────┼─────────┤
│5 │電子遊戲機檯十三支    │一檯    │含IC版一塊        │
├─┼───────────┼────┼─────────┤
│6 │電子遊戲機檯滿貫大亨  │一檯    │含IC版一塊        │
├─┼───────────┼────┼─────────┤
│7 │電子遊戲機檯水果機台  │六檯    │含IC版六塊        │
├─┼───────────┼────┼─────────┤
│8 │電子遊戲機檯戰國風雲（│一檯    │含IC版四塊        │
│  │四人座）              │        │                  │
├─┼───────────┼────┼─────────┤
│9 │電子遊戲機檯超世紀賓果│二檯    │含IC版二塊        │
├─┼───────────┼────┼─────────┤
│10│電子遊戲機檯ＬＵＣＫＹ│五檯    │含IC版五塊        │
│  │ＳＴＡＲ              │        │                  │
├─┼───────────┼────┼─────────┤
│11│賭資新臺幣一千元紙鈔  │七張    │在兌換籌碼處查獲之│
│  │                      │        │財物              │
├─┼───────────┼────┼─────────┤
│12│記錄帳單明細          │一張    │                  │
│  │                      │        │                  │
└─┴───────────┴────┴─────────┘
附錄本案論罪科刑法條全文：
中華民國刑法第266條
在公共場所或公眾得出入之場所賭博財物者，處1千元以下罰金
。但以供人暫時娛樂之物為賭者，不在此限。
當場賭博之器具與在賭檯或兌換籌碼處之財物，不問屬於犯人與
否，沒收之。
中華民國刑法第268條
意圖營利，供給賭博場所或聚眾賭博者，處3年以下有期徒刑，
得併科3千元以下罰金。


司法院資訊處製作；財團法人民間司法改革基金會備份。
